臺灣臺中地方法院刑事判決
110年度交易字第1158號
公  訴  人  臺灣臺中地方檢察署檢察官
被      告  陳世龍



上列被告因過失傷害案件，經檢察官提起公訴（110年度偵字第1
7409號），本院判決如下：
    主  文
陳世龍犯過失傷害罪，處有期徒刑參月，如易科罰金，以新臺幣
壹仟元折算壹日。 
    犯罪事實
一、陳世龍考領有小型車普通駕駛執照，於民國110年2月10日中
    午，駕駛車牌號碼000-0000號自小客車（下稱上開小客車）
    ，沿臺中市豐原區西勢路由崇德路往成功路方向行駛，於同
    日中午12時33分許，行經臺中市豐原區西勢路與豐原大道1
    段交岔路口（下稱上開交岔路口），欲左轉彎進入豐原大道
    1段時，本應注意汽車行駛至交岔路口，其行進、轉彎應遵
    守燈光號誌，而該路口設有左轉號誌燈，車輛面對箭頭綠燈
    ，僅能依箭頭指示之方向行駛；且左轉彎時，應距交岔路口
    30公尺前顯示方向燈或手勢，換入內側車道或左轉車道，行
    至交岔路口中心處左轉，而依當時天候晴、光線為日間自然
    光線、路面鋪裝柏油、乾燥、無缺陷、無障礙物、視距良好
    ，並無不能注意之情事，竟疏未換入內側車道或左轉車道，
    復疏未遵守燈光號誌指示，於左轉之箭頭綠燈尚未亮起，即
    在外側車道貿然左轉進入上開交岔路口，適黃浡淀騎車牌號
    碼000-0000號普通重型機車（下稱上開機車）沿西勢路由成
    功路往崇德路方向行駛，依直行箭頭綠燈指示，正直行進入
    上開交岔路口，陳世龍所駕駛之上開小客車乃與黃浡淀所騎
    之上開機車發生碰撞，致黃浡淀人車倒地，因而受有右側股
    骨幹骨折、腦震盪等傷害。而陳世龍於肇事後，於未經有偵
    查權之機關或公務員發覺為犯嫌前，在警方前往現場處理時
    當場承認其為肇事人而願接受裁判。
二、案經黃浡淀向臺中市豐原區調解委員會聲請調解，經調解不
    成立，臺中市豐原區公所依黃浡淀向臺中市豐原區調解委員
    會之聲請，將本案函送臺灣臺中地方檢察署檢察官偵查起訴
    。
    理  由
一、程序部分：
    按告訴乃論之刑事事件由有告訴權之人聲請調解者，經調解
    不成立時，鄉、鎮、市公所依其向調解委員會提出之聲請，
    將調解事件移請該管檢察官偵查，並視為於聲請調解時已經
    告訴，鄉鎮市調解條例第31條定有明文。告訴人黃浡淀於
　　110年4月6日就其與被告陳世龍之上開車禍事件，經臺中市
    政府警察局豐原分局轉介，向臺中市豐原區調解委員會（下
    稱豐原區調委會）聲請調解，嗣調解不成立，告訴人黃浡淀
    向豐原區調委會聲請，將其與被告間之上開車禍事件移送臺
    灣臺中地方檢察署（下稱臺中地檢署）偵辦，臺中市豐原區
    公所乃於110年5月13日以中市豐民字第1100013170號函將上
    開車禍事件移請臺中地檢署偵查等情，有臺中市豐原區公所
    上開函文暨所檢送之調解案件轉介單、移送偵查聲請書等件
    在卷可證，依上開條例規定，視為告訴人黃浡淀於聲請調解
    時已經告訴，先予敘明。
二、證據能力方面：
    復按被告以外之人於審判外之陳述，雖不符刑事訴訟法第
    159條之1至第159條之4之規定，而經當事人於審判程序同意
    作為證據，法院審酌該言詞陳述或書面陳述作成時之情況，
    認為適當者，亦得為證據。當事人、代理人或辯護人於法院
    調查證據時，知有第159條第1項不得為證據之情形，而未於
    言詞辯論終結前聲明異議者，視為有前項之同意，刑事訴訟
    法第159條之5定有明文。而其立法意旨在於傳聞證據未經當
    事人之反對詰問予以核實，乃予排斥。惟若當事人已放棄對
    原供述人之反對詰問權，於審判程序表明同意該等傳聞證據
    可作為證據，基於尊重當事人對傳聞證據之處分權，及證據
    資料愈豐富，愈有助於真實發見之理念，此時，法院自可承
    認該傳聞證據之證據能力。經查，本判決所引用下列各項以
    被告以外之人於審判外之陳述為證據方法之證據能力，業經
    本院於審判期日時予以提示並告以要旨，而經檢察官、被告
    均未爭執證據能力，且迄至本院言詞辯論終結前均未聲明異
    議。本院審酌該等資料之製作、取得，尚無違法不當之情形
    ，且均為證明犯罪事實存否所必要，認為以之作為證據應屬
    適當，揆諸上開規定，自均具證據能力。
三、認定犯罪事實所憑證據及理由： 　　
    訊據被告對於上開過失傷害之犯罪事實坦承不諱，惟辯稱；
    我認為告訴人黃浡淀超速且未注意前方，與有過失等語，經
    查：
  ㈠上開犯罪事實，復有被告於談話紀錄表、偵查中之供述在卷
    可稽，並有告訴人黃浡淀於談話紀錄表、偵查中之陳述在卷
    可參，且有道路交通事故現場圖、道路交通事故調查報告表
    （一）、（二）、臺中市政府警察局交通事故補充資料表、
    現場照片、車損照片、衛生福利部豐原醫院診斷證明書、公
    路監理電子閘門證號查詢汽車駕駛人資料、上開小客車行車
    紀錄器畫面擷取照片、本院審理時當庭勘驗上開小客車行車
    紀錄器畫面之勘驗結果附卷足憑。足認被告之自白與事實相
    符，堪以認定。
  ㈡按汽車行駛至交岔路口，其行進、轉彎，應遵守燈光號誌，
　　；左轉彎時，應距交岔路口30公尺前顯示方向燈或手勢，換
    入內側車道或左轉車道，行至交岔路口中心處左轉，道路交
    通安全規則第102條第1項第1款前段、第5款定有明文。次按
    行車管制號誌各燈號顯示之意義如左：二、箭頭綠燈（一）
    箭頭綠燈表示僅准許車輛依箭頭指示之方向行駛，為道路交
    通標誌標線號誌設置規則第206條第2款第1目所明定。本案
    被告駕車自應注意遵守上開規定，而依當時天候晴、光線為
    日間自然光線、路面鋪裝柏油、乾燥、無缺陷、無障礙物、
    視距良好，而依當時情形，又無不能注意之情事，被告竟疏
    未換入內側車道或左轉車道，復疏未遵守燈光號誌指示，於
    左轉之箭頭綠燈尚未亮起，即在外側車道貿然左轉，致其駕
    駛之上開小客車與告訴人黃浡淀所騎之上開機車發生碰撞而
    肇事，被告顯有過失，並致告訴人黃浡淀受有前揭傷害，足
    認被告之過失行為與告訴人黃浡淀之傷害間，具有相當因果
    關係。
　㈢查：
　⒈經本院審理時當庭勘驗上開小客車行車紀錄器畫面之勘驗結
    果：被告所駕駛上開小客車之行向，西勢路靠近豐原大道1
    段處有3車道，其中左側車道與中間車道間有雙白線，左側
    車道並標有左轉弧形箭頭，左側車道為左轉專用道。被告所
    駕駛上開小客車行駛在西勢路中間車道（路面標示直線箭頭
    ），行駛至靠近西勢路與豐原大道1段交岔路口時，西勢路
    之號誌燈號顯示為直行箭頭綠燈，左側有其他車輛停在左轉
    車道等待左轉。被告所駕駛上開小客車行駛至超過停止線後
    ，慢速接近左轉車道最前方等待左轉之車輛（下稱B車），
    上開小客車繼續行駛至超過B車，並且在超過B車後往左轉彎
    。而西勢路之上開小客車對向車道靠近交岔路口處有一停在
    左轉車道等待左轉之車輛（下稱C車）。（12時31分41秒至1
    2時31分42秒）上開小客車持續左轉駛入西勢路與豐原大道1
    段交岔路口，西勢路之號誌燈號顯示為直行箭頭綠燈。此時
    C車右邊外側車道出現一機車（即告訴人黃浡淀所騎之上開
    機車）沿西勢路在被告所駕駛上開小客車對向車道往交岔路
    口方向直行，且直行穿越停止線、枕木紋行人穿越道及機慢
    車左轉待轉區而進入西勢路與豐原大道1段交岔路口。（12
    時31分43秒）被告所駕駛上開小客車持續左轉行駛在西勢路
    與豐原大道1段交岔路口上，告訴人黃浡淀所騎上開機車持
    續直行，兩車隨即相撞等情，有該勘驗結果在卷可查，復有
    上開小客車行車紀錄器畫面擷取照片附卷可稽。
　⒉基上可知，被告所駕駛上開小客車行駛之行向及對向車道均
    有正在左轉車道等待左轉之車輛，而被告駕駛上開小客車，
    於其行向之燈光號誌為直行箭頭綠燈時（左轉之箭頭綠燈尚
    未亮起），行駛在路面標示直線箭頭之外側車道，超越在左
    轉車道等待左轉之車輛後旋即左轉，且從前揭行車紀錄器畫
    面中可以看見告訴人黃浡淀從對向車道直行進入上開交岔路
    口之時間約1、2秒，據此堪認告訴人黃浡淀直行時，可以看
    見被告所駕駛之上開小客車違規左轉進入上開交岔路口之時
    間亦應約1、2秒，且當時告訴人黃浡淀之左側有在其行向左
    轉車道上等待左轉之汽車，告訴人黃浡淀觀看上開交岔路口
    其左前方路況之情形已受影響，則告訴人黃浡淀遵守燈光號
    誌，依直行箭頭綠燈指示直行進入上開交岔路口，應無從預
    見其對向會有汽車在短暫1、2秒內忽然在對向外側車道超越
    在左轉車道等待左轉之車輛後旋即違規左轉之情形。另告訴
    人黃浡淀因本案車禍受有腦震盪之傷害，已如前述，而告訴
    人黃浡淀於談話紀錄表中已陳稱：我因本案車禍開刀手術，
    故對車禍過程及當時車速均不清楚等語，復無證據證明告訴
    人黃浡淀有超速行駛之情形。綜上，尚難認告訴人黃浡淀就
    本案車禍有何過失，是被告前揭所辯，實難憑採。
  ㈣綜上所述，本案事證明確，被告上揭犯行，洵堪認定，應予
    依法論科。
四、論罪科刑：
    核被告所為，係犯刑法第284條前段之過失傷害罪。被告肇
    事後，於未經有偵查權之機關或公務員發覺為犯嫌前，在警
    方前往現場處理時當場承認其為肇事人而願接受裁判，有臺
    中市政府警察局道路交通事故肇事人自首情形紀錄表1紙在
    卷可稽，經核符合自首要件，爰依刑法第62條前段規定減輕
    其刑。爰審酌被告駕駛上開小客車疏未注意行車安全，致肇
    生本案車禍，並致告訴人黃浡淀受有上開傷害，且兼衡被告
    之過失程度、告訴人黃浡淀所受傷害情形、被告之犯後態度
    、迄今尚未能與告訴人黃浡淀和解或調解成立等一切情狀，
    量處如主文所示之刑，並諭知易科罰金之折算標準。
據上論斷，應依刑事訴訟法第273條之1第1項、第299條第1項前
段，刑法第284條前段、第62條前段、第41條第1項前段，刑法施
行法第1條之1第1項，判決如主文。
本案經檢察官廖梅君提起公訴，檢察官張凱傑到庭執行職務。
中　　華　　民　　國　　110 　年　　11　　月　　30　　日
                  刑事第四庭    法  官  黃佳琪
以上正本證明與原本無異。
如不服本判決，應於送達判決後20日內向本院提出上訴書狀，並
應敘述具體理由；其未敘述上訴理由者，應於上訴期間屆滿後20
日內向本院補提理由書（均須按他造當事人之人數附繕本）「切
勿逕送上級法院」。
告訴人或被害人對於判決如有不服具備理由請求檢察官上訴者，
其上訴期間之計算係以檢察官收受判決正本之日期為準。
                                書記官  顏偉林
中　　華　　民　　國　　110 　年　　11　　月　　30　　日

附錄論罪科刑法條：
中華民國刑法第284條
因過失傷害人者，處1年以下有期徒刑、拘役或10萬元以下罰金
；致重傷者，處3年以下有期徒刑、拘役或30萬元以下罰金。